臺灣板橋地方法院刑事判決　　　　　　　　　　　　　九十三年度易字第四九一號
　　公　訴　人　臺灣板橋地方法院檢察署檢察官
　　被　　　告　丙○○
　　　　　　　　丁○○
右列被告因竊盜案件，經檢察官聲請簡易判決處刑（九十三年度偵字第四０六八號）
，本院認為不得以簡易判決處刑，改依通常程序審理，判決如左：
    主  文
丙○○、丁○○均無罪。
    理  由
一、公訴意旨略以：被告丙○○、丁○○兄弟為興建雞舍，竟共同基於意圖為自己不
    法所有之犯意聯絡，於民國九十三年二月二十一日上午十一時三十分許，侵入甲○○所有位於臺北縣鶯歌鎮正義新村三四號之住宅（侵入住宅犯行未經告訴），
    以自備之客觀上足當兇器使用之鐵撬與鐵鉗，竊取甲○○房屋之屋頂鐵片及木條
    ，尚未得手離去之際，即遭附近居民趙發本及巡邏員警發現而當場逮獲，並扣得
    鐵撬一支、鐵鉗二支、屋頂鐵片六片、長型木條七條。因認被告涉犯刑法第三百
    二十一條第一項第三款之攜帶兇器竊盜罪嫌云云。
二、按犯罪事實應依證據認定之，無證據不得認定犯罪事實；又不能證明被告犯罪者
    ，應諭知無罪之判決，刑事訴訟法第一百五十四條第二項、第三百零一條第一項
    分別定有明文；另按認定犯罪事實應憑積極證據，倘積極證據不足以為不利於被
    告事實之認定時，即應為有利被告之認定，更不必有何有利之證據，最高法院三
    十年上字第八一六號著有判例，所謂「積極證據足以為不利被告事實之認定」，
    依據同院七十六年臺上字第四九八六號判例意旨，係指據為訴訟上證明之全盤證
    據資料，在客觀上以達於通常一般之人均不致於有所懷疑，而得確信被告確曾犯
    罪之程度；若未達到此一程度，而有合理懷疑之存在時，即無從為被告有罪之確
    信。
三、本件公訴人認被告丙○○、丁○○涉犯前開攜帶兇器竊盜罪嫌，無非係以右揭事
    實，業據被告丙○○、丁○○於偵查中自白，證人趙發本於警詢中證述及被害人
    甲○○於警詢中指述在卷，復有贓物認領保管單一張、照片六張附卷可稽及鐵撬
    一支、鐵鉗二支扣案足憑等為其主要論據。訊據被告丙○○、丁○○固承認前往
    上址拆卸屋頂鐵片六片、長型木條七條，惟堅決否認有攜帶兇器竊盜之犯行，均
    辯稱：當時有問屋主乙○○，他說不要，同意我們拆除，棚架是被告丙○○之前
    承租該房屋時搭建，鐵片是後來承租之乙○○加蓋的，警察到達時，有跟警察說
    ，但警察不相信，因一時找不到同意我們拆除之證人乙○○，所以在偵查中只好
    認罪等語。經查：
（一）被告丙○○於警詢中辯稱：「是我於八十九年間所搭建。」、「不知道該處有
      重新裝修過，所以才去拆。」等語（見偵查卷第五頁）。被告丁○○於警詢中
      辯稱：「因為我們以前曾租房子在台北縣鶯歌鎮正義新村過，因為最近正義新
      村在遷村，我們以為沒人要了．．．」等語（見偵查卷第八頁），證人甲○○
      於警詢中雖陳稱：「房屋所有權是我本人」、「沒有（授權丙○○拆除）。也
      沒有授權其他人」等語（見偵查卷第一三頁反面），惟另供稱：「丙○○租我
      房屋時，曾經搭建．．．」等語（見偵查卷第一四頁），而證人即警員林悟斌
      於本院審理中證稱：「趙發本打電話到派出所說有人在正義新村拆房子，當時
      我在外面查察戶口，值班人員轉達要我到現場瞭解，我到現場時就看到丙○○
      在庭院，丁○○在外面，我就詢問他們，房子是不是你們的，他們說不是，我
      又問他們有無經過屋主同意，他們說沒有，我就將他們帶回派出所查證。」、
      「（你看到他們時，他們神情如何？）他們並沒有慌張。」、「（當時是白天
      ？」是的。」、「正義新村已經遷村，準備要拆除，所以很多人都去那邊撿廢
      鐵．．．」、「（丙○○當時有無說，那棚架是他以前搭建的？）有。但我跟
      甲○○求證時，他說他蓋的已經壞了，是另外一人蓋的。」等語。若係竊盜，
      見警察盤查必神色慌張欲逃離，怎會留在現場從容應答？則被告丙○○、丁○○是否有不法所有之意圖即存疑。
（二）證人趙發本於警詢中證述：「．．．發現丁○○、丙○○二個人，在臺北縣鶯
      歌鎮正義新村三四號庭院裡，在拆卸屋頂鐵片及木條，管區（警員）就前去制
      止他們。」等語（見偵查卷第一一頁），只能證明被告丙○○、丁○○確實有
      去上址拆卸屋頂鐵片六片、長型木條七條，但無法證明被告丙○○、丁○○前
      往上址拆卸屋頂鐵片六片、長型木條七條是否有不法所有之意圖。
（三）證人乙○○於本院審理中證稱：「（九十三年二月二十一日上午十一點三十分
      ，當時你在何處？）我與甲○○是鄰居，我跟他借住正義新村三十四號，我本
      來住二十八號，後來將二十八號讓給我叔叔住，當天我在那裡。因為那邊東西
      都搬光了，我去看有沒有東西可以搬，那邊東西如果有留下來都是廢棄的，東
      西本來都是我的，留下來的是不要的。」、「（當天被告拆除之鐵片、木板是
      誰的？）是他們之前租的時候，他們所搭建的，當天他們有問我，這些東西我
      要不要，我同意他們拆走。」、「（棚架是誰蓋的？）棚架是被告蓋的，後來
      我有翻修，把鐵皮加上去，當天他們所搬走的木條是他們搭蓋的，鐵皮他們有
      問我，我答應他們把它拆走，當天警察查獲他們時，我已經離開了。甲○○警
      詢及審理中所說借給他朋友，那位朋友就是我。」等語，顯見木條確是被告丙○○於承租甲○○房屋時搭建棚架所遺留，而鐵片亦經所有權人乙○○同意給
      予，並無有不法所有之意圖。
（四）證人甲○○於本院審理中證稱：「（鶯歌鎮之房屋是否你的？）是的。我們都
      已經搬離開，大門都打開，留下的東西都是我不要的，因為該處屬眷村要拆除
      ，我已經在九十二年十一月已經搬離，國防部限我們在九十三年二月十五日以
      前必需遷出，且斷水斷電。」、「（房屋內的木板及屋頂鐵片你都不要？）我
      都不要。」、「（被告丙○○曾經是你房客？）是的。屋用期間曾在前庭院用
      鐵皮及木板搭蓋一間小棚，可以晒衣服、遮陽。我想他可能是因為我搬離後，
      大門敞開，在沒有通知我的情況下，就將工寮誤認為是以前他所建的小棚，而
      將它拆下。因為大家都搬離，很多拾荒者都到那邊去撿東西，丙○○可能認為
      那些東西是沒有人要的，實際上我也不要了。」、「（丙○○搭建的小棚，後
      來是否又再重新搭建？）他跟我租屋約在八十八、九年間，後來我再借用給一
      個朋友，他是否有再重新搭建我不清楚。」等語，則上開鐵皮、木條縱然之前
      是證人甲○○所有，但其已拋棄不要，係廢棄物，亦非他人所有之物。
四、 綜上所述，告丙○○、丁○○所為，尚與刑法第三百二十一條第一項第三款之
     竊盜罪構成要件不合。此外，復查無其他積極證據足認被告有何公訴人所指之
     竊盜犯行，既不能證明被告犯罪，揆諸前揭說明，自應為無罪之諭知。
五、按法院對於檢察官聲請簡易判決處刑案件，於審理後認應為無罪、免訴、不受理
    或管轄錯誤判決之諭知者，應適用通常程序審判之，刑事訴訟法第四百五十一條
    之一第四項第三款、第四百五十二條分別定有明文，附此敘明。
據上論斷，應依刑事訴訟法第四百五十二條、第三百零一條第一項前段，判決如主文
。
本案經檢察官陳銘祥到庭執行職務。
中　　　華　　　民　　　國　　九十三　　年　　　六　　　月　　二十四　　日
                                      臺灣板橋地方法院刑事第二庭
                                          審判長法  官  高奕驤
                                                法  官  潘翠雪
                                                法  官  曾正耀
右正本證明與原本無異。
如不服本判決，應於判決送達後十日內，向本院提出上訴狀。
                                                書記官  黃靖媛
中　　　華　　　民　　　國　　九十三　　年　　　六　　　月　　二十四　　日
